【裁判字號】    98,交易,196
【裁判日期】    990623
【裁判案由】    過失致死
【裁判全文】
臺灣臺南地方法院刑事判決             98年度交易字第196號
公  訴  人  臺灣臺南地方法院檢察署檢察官
被      告  丙○○
選任辯護人  李孟仁律師
            蔡佩樺律師
上列被告因過失致死案件，經檢察官提起公訴（98年度調偵字第
818號），本院判決如下：
    主    文
丙○○因過失致人於死，處有期徒刑陸月，如易科罰金，以新臺
幣壹仟元折算壹日。
    事    實
一、丙○○於民國98年2月7日上午10時0分許，騎乘車牌號碼BZ8
    -361號重型機車（下稱系爭機車），沿臺南市○○路○段機
    慢車優先道由北往南方向行駛，途經臺南市○○路○段與公
    英一街口北側時，原應注意汽車駕駛人應注意車前狀況，隨
    時採取必要安全措施，而依當時天候晴、日間自然光線、路
    面無障礙物及缺陷、視距良好等情，又無不能注意之情事，
    竟疏未注意車前狀況，適有行人林金滿未靠路邊行走，而徒
    步行經該處，丙○○因煞避不及，而撞擊行人林金滿，致林
    金滿倒地，並受有頭部外傷併顱內出血之傷害。雖經送往臺
    南市立醫院轉國立成功大學醫學院附設醫院急救，仍於98年
    2月16日上午10時28分許不治死亡。丙○○於肇事後，在未
    有偵查犯罪職務之機關或公務員發覺其為犯罪人前，即向到
    醫院處理本件車禍事故，尚不知肇事者為何人之臺南市警察
    局第六分局車禍處理小組警員，主動表示其即為肇事車輛之
    駕駛者，並進而接受裁判。
二、案經臺灣臺南地方法院檢察署檢察官據報相驗後自動檢舉偵
    查起訴。
    理    由
一、按被告以外之人於審判外之陳述，經當事人於審判程序同意
    作為證據，法院審酌該言詞陳述或書面陳述作成時之情況，
    認為適當者，亦得為證據。當事人、代理人或辯護人於法院
    調查證據時，知有刑事訴訟法第159條第1項不得為證據之情
    形，而未於言詞辯論終結前聲明異議，視為有前項之同意，
    刑事訴訟法第159條之5定有明文。經查：被告於警詢及偵查
    中之供述，為審判外之陳述而屬傳聞證據，及公訴人於偵、
    審中提出之各項具傳聞性質之證據資料，公訴人及被告於本
    院審判程序中對於前述被告之供述，以及其他相關具傳聞性
    質之證據資料之證據能力，均表示無意見，且迄於言詞辯論
    終結前亦未聲明異議。本院審酌上開各項證據資料作成之情
    況，核無違法取證或其他瑕疪，且為證明本件犯罪事實所必
    要之重要關係事項，認為以之作為證據為適當，上開證據資
    料，自得採為證據，合先敘明。
二、訊據被告丙○○對有於前揭時地騎乘系爭機車，因其疏未注
    意車前狀況撞擊適時行經該處之被害人林金滿，被害人並因
    此受有前開所述之傷害而死亡之事實並不爭執，惟否認其應
    負全部之過失責任，辯稱：當時路邊有一台為第三人甲○○
    所停放之紅色小客車，被害人是從變電箱及那台車後面的中
    間突然走出來，其無法事先看到被害人，其視距有障礙；被
    害人當日係穿著咖啡色服飾，而被告當日配戴之安全帽又有
    黑色護目鏡，參以日光（黃光），依色彩學之角度，被害人
    身形顏色即被該紅色小客車所吸收，以被告注視紅綠燈之餘
    光，被害人又係突然走出，實難期待被告能及時發現並隨時
    採取必要之安全措施；且被告已遵守交通規則，被害人突然
    走入被告機車所駛之機慢車道，難期被告應負百分之百之防
    止義務；又太子汽車全台保養廠負責人在騎樓下私設停車格
    以及第三人甲○○違規停車均係造成被害人不得不進入機慢
    車道，其等亦應與被告一同承擔法律責任云云。經查：
  (一)本院審酌被告對有於前揭時地騎乘系爭機車，因其疏未注意
    車前狀況撞擊適時行經該處之被害人林金滿之事實並不爭執
    （見本院卷第9、52頁），以及卷附之道路交通事故現場圖
    、道路交通事故調查報告表(一)、(二)、現場照片等（見相驗卷
    第9-16頁），堪認被告騎乘系爭機車沿臺南市○○路○段由
    北往南方向行駛，途經臺南市○○路○段與公英一街口北側
    時，疏未注意車前狀況，撞擊適時行經該處之行人林金滿，
    而發生本件交通事故。
  (二)按汽車行駛時，駕駛人應注意車前狀況，並隨時採取必要之
    安全措施，道路交通安全規則第94條第3項定有明文。本件
    被告沿臺南市○○路○段由北往南方向行駛，途經臺南市○
    ○路○段與公英一街口北側時，原應注意車前狀況，隨時採
    取必要之安全措施，而依當時天候晴、日間自然光線、路面
    無障礙物及缺陷、視距良好之情形下，此有道路交通事故調
    查報告表(一)在卷可憑（見相驗卷第15頁），並無不能注意之
    情事，被告竟疏於注意，而撞擊適時行經該處之行人林金滿
    ，致被害人死亡，被告就本件事故之發生，自有未注意車前
    狀況，並隨時採取必要之安全措施之過失，惟被害人徒步行
    走未靠路邊，行走至機慢車優先道，亦有疏失，同為本件事
    故之肇事原因。
  (三)至被告辯稱：當時路邊有一台為第三人甲○○所停放之紅色
    小客車，被害人是從變電箱及那台車後面的中間突然走出來
    ，其無法事先看到被害人，其視距有障礙；被害人當日係穿
    著咖啡色服飾，而被告當日配戴之安全帽又有黑色護目鏡，
    參以日光（黃光），依色彩學之角度，被害人身形顏色即被
    該紅色小客車所吸收，以被告注視紅綠燈之餘光，被害人又
    係突然走出，實難期待被告能及時發現並隨時採取必要之安
    全措施，被害人突然走入被告機車所駛之機慢車道，難期被
    告應負百分之百之防止義務云云，惟查：
    1.按認定過失傷害之刑事責任之有無，係應該依據當時之具
      體狀況來判斷行為人當時有無注意義務，以及有無客觀不
      能注意之情形而定，並非謂告訴人對事故之發生亦與有過
      失時，被告即可謂對自己原本應負之注意義務無庸加以注
      意。
    2.就本件而言，雖然被害人亦有徒步行走未靠路邊，行走至
      機慢車優先道之疏失，惟按過失傷害罪規範之目的，在處
      罰行為人因個人之過失而致他人受有傷害之行為，祇以行
      為人之有過失為致傷害之一原因為已足，有司法院院字第
      631號解釋意旨可供參照。上開解釋雖係就過失傷害所為
      之解釋，然在過失致死罪之情形亦應為相同之解釋，因此
      ，即使被害人對於本件交通事故之發生，亦有前揭過失，
      仍不能解免被告應負之過失責任。
    3.至被告辯稱其視距有障礙部分，惟依被告自陳被害人是從
      變電箱及甲○○之紅色自小客車後面的中間突然走出來等
      語，已足認被告之視距並未遭第三人甲○○所停放之紅色
      小客車阻擋，又觀諸現場照片（見相驗卷第9頁），被告
      所稱之變電箱位於路旁，緊鄰建物，與碰撞位置有相當之
      距離，亦難認被告之視距遭該變電箱阻擋，況被告若察覺
      其視線受變電箱或其他物體影響，自應再提高注意程度，
      然被告未注意及此，自不得復以其視距有障礙，資為免責
      之事由，是被告此部分之辯詞，自無可採。
    4.至被告另辯稱被害人身形顏色即被該紅色小客車所吸收部
      分，核無任何科學依據，且不論被害人當日身穿何種顏色
      之服飾，被害人既係移動之物體，被告卻未能注意及之，
      更足認被告有未注意車前狀況之疏失，故被告此部分之辯
      詞，要無可採。
    5.又本件交通事故之肇事因素，經檢察官囑託臺灣省臺南區
      車輛行車事故鑑定委員會鑑定結果，亦與本院上開認定結
      果相同，有臺灣省臺南區車輛行車事故鑑定委員會98年6
      月1日南鑑字第0985901553號函附臺南區980334案鑑定意
      見書在卷可憑（見調偵卷第4-5頁），足認被告就本件交
      通事故之發生，確有過失甚明。
  (四)被告復辯稱：太子汽車全台保養廠負責人在騎樓下私設停車
    格以及第三人甲○○違規停車均係造成被害人不得不進入機
    慢車道，其等亦應與被告一同承擔法律責任云云，惟查，太
    子汽車全台保養廠負責人在騎樓下私設停車格以及第三人甲
    ○○違規停車即使造成被害人不得不進入機慢車道，亦僅係
    其等是否應同負民刑事責任之問題，被告就本件事故之發生
    有未注意車前狀況之疏失，並不因其等是否應同負民刑事責
    任而有不同，被告之肇事責任亦不因此而減輕，故其等是否
    應同負民刑事責任，不在本件起訴範圍，本院自毋庸加以認
    定之，附此敘明。
  (五)另本件車禍被害人因此受傷死亡，亦經檢察官督同檢驗員相
    驗屬實，製有勘驗筆錄、相驗屍體證明書、檢驗報告書在卷
    可憑（見相驗卷第27-47頁）。而被告過失駕駛行為與被害
    人之死亡結果間，亦有相當因果關係。是本件事證明確，被
    告犯行洵堪認定，應依法論科。
三、核被告丙○○所為，係犯刑法第276條第1項之過失致死罪。
    又被告於肇事後，在未有偵查犯罪職務之機關或公務員發覺
    其為犯罪人前，即在醫院向處理本件道路交通事故，尚不知
    肇事者為何人之臺南市警察局第六分局車禍處理小組警員供
    承其肇事犯罪，自首並接受裁判等情，業據警員載明於道路
    交通事故現場圖上（見相驗卷第14頁），爰依刑法第62條前
    段之規定減輕其刑。爰審酌被告並無刑案前科紀錄，有臺灣
    臺南地方法院檢察署刑案資料查註紀錄表及臺灣高等法院被
    告前案紀錄表各一份在卷可按，堪認其品性尚佳，並審酌其
    生活狀況、智識程度（大學畢業），犯後雖坦承犯行，惟仍
    以第三人與被害人亦應同負責任置辯，以及被告與被害人林
    金滿各自之過失程度、被告因過失致被害人林金滿死亡，造
    成生命喪失而無從彌補之憾事，以及被告迄未能與被害人家
    屬達成和解賠償損害等一切情狀，量處如主文所示之刑，並
    諭知易科罰金之折算標準。
據上論斷，應依刑事訴訟法第299條第1項前段，刑法第276條第1
項、第41條第1項前段、第62條前段，刑法施行法第1條之1，判
決如主文。
本案經檢察官乙○○到庭執行職務。
中    華    民    國    99    年    6     月    23    日
                    刑事第十一庭  法  官  張家瑛
以上正本證明與原本無異。
如不服本判決應於收受本判決後10日內向本院提出上訴書狀，並
應敘述具體理由。其未敘述上訴理由者，應於上訴期間屆滿後20
日內向本院補提理由書狀（均須按他造當事人之人數附繕本）「
切勿逕送上級法院」。
                                  書記官  李淑惠
中    華    民    國    99    年    6     月    24    日
附錄本案論罪科刑法條全文：
刑法第276條第1項因過失致人於死者，處二年以下有期徒刑、拘
役或二千元以下罰金。

司法院資訊處製作；財團法人民間司法改革基金會備份。
